臺灣板橋地方法院民事裁定　　　　　　　 100年度聲字第39號
聲　請　人　楊鈺筠
相　對　人　林益斌
上列聲請人因與相對人間請求侵權行為損害賠償事件，聲請法官
迴避，本院裁定如下：
    主  文
聲請駁回。
聲請程序費用由聲請人負擔。
    理  由
一、按民事訴訟法第33條第1 項第2 款規定法官有應自行迴避而
    不自行迴避以外之情形，足認其執行職務有偏頗之虞，據而
    聲請法官迴避者，應以法官對於訴訟標的有特別利害關係，
    或與當事人之一造有密切之交誼或嫌怨，或基於其他情形客
    觀上足疑其為不公平之審判者為其原因事實，若僅憑當事人
    之主觀臆測，或不滿意法官進行訴訟遲緩，或認法官指揮訴
    訟欠當，則不得謂其有偏頗之虞，最高法院69年台抗字第45
    7 號判例意旨可資參照；又此種迴避原因，依民事訴訟法第
    34條第2 項、第284 條之規定，應提出能即時調查之證據以
    釋明之。次按民事訴訟程序固採當事人進行之處分權主義，
    原則上為程序主體之當事人就訴訟標的享有處分之自由，惟
    訴訟程序之進行，法院本享有訴訟指揮權，而準備期日或言
    詞辯論期日之指定、證據之調查及宣判期日之訂定，均屬法
    院訴訟指揮之一種，承審法官本可依職權，視個案情況酌定
    之，此觀民事訴訟法第198 條第1 項規定：「審判長開閉及
    指揮言詞辯論，並宣示法院之裁判」自明。
二、聲請人聲請意旨略以：
（一）本件顯有恣意及其他不當干預，而違背法定法官法原則，
      即司法院公布民刑事件編號計數分案報結實施要點，分案
      第25點，及司法院大法官釋字第665號解釋理由書意旨，
      不當干預原法定法官謙股承審法官獨立審判權，恣意將本
      件原法定法官謙股承審法官更換，不法變更為季股承審，
      致原告應受有憲法第16條規定保障之訴訟權，合法、合理
      、公平之審判，顯因更易法官的處置不透明，被不法侵害
      ，承此，「既有更易法官的處置不透明，顯有恣意及其他
      不當干預」，難謂非違背前揭司法院公佈民刑事件編號計
      數分案報結實施要點，司法院大法官釋字第665號解釋理
      由書，恣意或其他不當干涉案件分配作業者，不法侵害原
      告應受有憲法第16條規定保障之訴訟權，合法、公平之審
      判，顯難期其執行職務合法、公平之審判。
（二）本件恣意或其他不當干涉案件，不法變更為季股法官承審
      ，明知原告業依原法定謙股法官民國99年8月6日通知書，
      業已於99年8月25日具狀民事陳報狀，檢陳原、被告最新
      戶籍謄本各1份呈堂在卷，竟違背法令再於99年12月29日
      民事通知書命令原告：「應提出被告最新之戶籍謄本資料
      」，若依此論據，本案若不法更換股別、法官十次，原告
      豈非要不斷的到戶政事務所，繳費聲請十次被告戶籍謄本
      資料，而提出被告戶籍謄本十次？承此，顯屬不法侵害原
      告之權利，足認其執行職務有偏頗之虞。
（三）被告於他案具狀陳明，其業已於本件提出反訴起訴，詎不
      法變更為季股法官，於上開99年12月29日民事通知書，所
      訂定100年2月23日下午4時30分言詞辯論，竟違背民事訴
      訟法第119條、第141條、第267條第1項規定，未將被告業
      已於本件提出反訴起訴狀繕本合法送達原告，損害原告無
      法依法提出反訴之攻擊防禦方法之答辯，即訂定100年2月
      23日下午4時30分言詞辯論，承此，顯屬違背前開法令，
      不法侵害原告應受有憲法第16條規定保障之訴訟權，合法
      、合理、公平之審判之訴訟權權利，基此，足認其執行職
      務，違背法令，顯有偏頗之虞，顯然期其執行職務合法、
      公平之審判。
（四）綜上，按民事訴訟法第33條第2項、第3項後段但書規定，
      及最高法院69年抗字第457號所示判例意旨：「民事訴訟
      法第33條第1項第2款規定推事有應自行迴避而不自行迴避
      以外之情形，足認其執行職務有偏頗之虞，據而聲請推事
      迴避者，應以推事對於訴訟標的有特別利害關係，或與當
      事人之一造有密切之交誼或嫌惡，或基於其他客觀上足疑
      其為不公平之審判者為其原因事實」規定，依法聲請，鈞
      院本件所更換承審季股法官迴避，以期公平審判，免原告
      訴訟之權利被不法侵害。
三、經查：
（一）本件自聲請人於99年8 月2 日起訴後，即分案進行程序審
      查，案號為99年度補字第1813號。嗣經於99年8 月6 日命
      原告補正兩造戶籍謄本、命被告提出抗辯狀，且原告及被
      告分別於99年8 月26日、99年8 月11日補正後，於99 年
      10月7 日分99年度訴字第2005號由季股法官進行實質審理
      。本院於收受聲請人起訴狀後，先令由謙股法官命司法事
      務官進行程序上之審查，並命兩造補正程序事項，後再另
      行分案交由法官進行實體審理，此乃本院之內部事務分配
      ，並無如聲請人所述不當干預原法定法官謙股承審法官獨
      立審判權，恣意將本件原法定法官謙股承審法官更換，不
      法變更為季股承審，致聲請人應受有憲法第16條規定保障
      之訴訟權，被不法侵害。則聲請人所陳承審法官未依法更
      新程序云云，顯非事實。
（二）聲請人又主張相對人於他案具狀陳明，其業已於本件提出
      反訴，而季股法官竟違背民事訴訟法第119條、第141條、
      第267條第1項規定，未將相對人反訴起訴狀繕本合法送達
      聲請人，損害聲請人無法依法提出反訴之攻防方法，即訂
      定100年2月23日上午4時30分言詞辯論，不法侵害聲請人
      憲法第16條之訴訟權等語。惟查，相對人於99年8月11日
      提出反訴起訴狀，並附有掛號函件執據，其上並載明「繕
      本已寄給對方」，而相對人其後相關反訴答辯狀，亦附據
      掛號函件執據，是本院復未寄送反訴相關書狀繕本予聲請
      人。嗣本件於99年10月7日分99年度訴字第2005號由季股
      法官進行實質審理，該承辦法官隨即於99年12月28日批示
      審理單載明第1次庭期為100年2月23日下午4時30分，並經
      送達兩造當事人。惟於當日庭期時，聲請人並未到庭，相
      對人則拒絕辯論，視為未到，致當次庭期經承辦法官諭知
      改定100年4月13日下午4時15分續行程序，上開庭期因兩
      造均未到庭，對於聲請人之攻擊防禦方法並無影響，是應
      無聲請人所稱「不法侵害聲請人應受有憲法第16條規定保
      障之訴訟權」之情形。且承審法官隨即於100年2月24日批
      示審理單載明「查明被告（相對人）是否有提出反訴狀繕
      本於本院，如無，請被告補正繕本，並將繕本送達原告」
      ，足見本件亦無聲請人所指「顯有偏頗之虞，顯然期其執
      行職務合法、公平之審判」之情事，足見聲請人前開所陳
      ，顯係其主觀片面之臆測，依首揭說明，誠難認有何偏頗
      之虞。
（三）聲請人復並未提出任何足供本院即時調查之證據，以供釋
      明所舉聲請迴避之原因，是聲請人徒憑其主觀臆測而謂法
      官執行職務有所偏頗、不公平審判之情事並遽以聲請迴避
      ，揆諸首揭法條規定及說明，聲請人之請求顯於法未合，
      其聲請法官迴避，為無理由，自應予以駁回。
四、依民事訴訟法第95條、第78條，裁定如主文。
中    華    民    國   100    年    3     月    25    日
                  民事第二庭    審判長法  官  陳麗玲
                                      法  官  李行一
                                      法  官  張谷輔
以上正本係照原本作成
如對本裁定抗告須於裁定送達後10日內向本院提出抗告狀，並繳
納抗告費新臺幣1,000元
中    華    民    國   100    年    3     月    25    日
                                      書記官  尤秋菊